【裁判字號】    98,交聲,1498
【裁判日期】    981130
【裁判案由】    聲明異議
【裁判全文】
臺灣彰化地方法院交通事件裁定        98年度交聲字第1498號
原處分機關    交通部公路總局臺中區監理所彰化監理站
異  議  人
即受處分人    甲○○
上列異議人即受處分人因違反道路交通管理處罰條例案件，對於
交通部公路總局臺中區監理所彰化監理站民國98年9月30日所為
之處分（彰監四字第裁64-I00000000號裁決），聲明異議，本院
裁定如下：
    主  文
原處分撤銷。
甲○○汽車駕駛人，轉彎時不依標誌、號誌指示，處罰鍰新臺幣
陸佰元，並記違規點數壹點。
    理  由
一、原處分機關裁決意旨略以：本案異議人即受處分人甲○○所
    有之車號175-BVC號重型機車，於民國98年2月19日11時30分
    許，在彰化市○○路、彰草路路口處因「機車未依二段式轉
    彎」之違規事實，經彰化縣警察局保安隊警員掣單舉發，異
    議人未於應到案日期前到案，爰依道路交通管理處罰條例第
    45條第1項第2款裁處罰鍰新臺幣（下同）1,800元整，於法
    並無不合等語。
二、聲明異議意旨略以：異議人於98年2月19日遭警方舉發未依
    二段式左轉，因當時未簽收，且警方說會寄送紅單，但至今
    未接獲紅單，卻收到裁決書且加倍罰鍰，令異議人訝異等語
    。
三、按汽車駕駛人轉彎時，不依標誌、標線、號誌指示者，處新
    臺幣（下同）600元以上1,800元以下罰鍰；且有前開情形者
    ，記違規點數1點，道路交通管理處罰條例第48條第1項第2
    款、第63條第1項第1款分別定有明文。
    次按當場舉發者，應填記駕駛人或行為人姓名、性別、出生
    年月日、地址、身分證統一編號及車主姓名、地址、車牌號
    碼、車輛種類。被查獲之駕駛人或行為人為受處分人時，應
    於填記通知單後將通知聯交付該駕駛人或行為人簽名或蓋章
    收受之；拒絕簽章者，仍應將通知聯交付該駕駛人或行為人
    收受，並記明其事由及交付之時間；拒絕收受者，應告知其
    應到案時間及處所，並記明事由與告知事項，視為已收受；
    違反道路交通管理事件，行為人認為舉發之事實與違規情形
    相符者，得於接獲通知單後，親自或委託他人持該通知單，
    不經裁決向指定之處所，逕依裁罰基準執行並繳納罰鍰結案
    ；違反道路交通管理事件行為人，未依規定自動繳納罰鍰，
    或未依規定到案聽候裁決，處罰機關應依基準表於舉發違反
    道路交通管理事件通知單送達且逾越應到案期限60日後之3
    個月內，逕行裁決之，違反道路交通管理事件統一裁罰標準
    及處理細則第11條第1款、第48條第1項及第44條第1項分別
    定有明文。
    故依上開規定，舉發違反道路交通管理事件通知單先由舉發
    機關送達受處分人，使受處分人得以知悉應到案日期及逕以
    最低處罰標準在期限內自動繳納罰款。倘受處分人復未自動
    繳納罰鍰或未到案聽候裁決，處罰機關始得依違反道路交通
    管理事件統一裁罰基準表逕行裁決之，倘舉發違反道路交通
    管理事件通知單未經合法送達受處分人，處罰機關即逕行裁
    決，其裁決程序即非合法。
四、經查：
（一）本件異議人所有之車號175-BVC號重型機車，於98年2月19
      日11時30分許，在彰化市○○路、彰草路路口處，因「不
      依標誌、號誌指示轉彎」（機車未依號誌規定二段式左轉
      ）之交通違規事由，經彰化縣警察局保安隊警員依違反道
      路交通管理處罰條例第48條第1項第2款攔停舉發、異議人
      拒絕簽收之事實，為異議人所不否認，並有舉發違反道路
      交通管理事件通知單（下稱舉發通知單）影本（彰警字第
      I00000000號）1張在卷可稽，且經證人即當日執行舉發之
      警員葉文坤到庭結證明確，異議人於前開時、地，確有騎
      乘機車未依標誌、號誌規定二段式左轉之違規事實，允無
      疑義。
（二）本件異議人拒絕簽收舉發通知單情形，於實務上警員仍將
      以郵寄舉發通知單方式送達被檢舉人，以保障被檢舉人權
      益。查原舉發機關彰化縣警察局就異議人上揭違規事實所
      製發之舉發通知單，係寄至彰化縣伸港鄉○○路○段464巷
      28弄5號地址，有送達證書在卷可憑。惟異議人之戶籍地
      址及車籍地址均為「彰化縣和美鎮鎮○里○○路○段461巷
      6號」，且舉發通知單上所載車主地址亦同此址，此有異
      議人之個人基本資料、車號查詢重型機車車籍資料、舉發
      通知單各1紙在卷可稽，是上開舉發違規通知單顯係誤寄
      他址，彰化縣警察局保安隊未予查明，捨舉發單上正確之
      車主地址不予送達而逕寄至上開非異議人住居地址遭致退
      件，其所為之送達自非合法，不生送達之效力。
五、綜上，異議人未經合法送達收受上開舉發通知單，自無從知
    悉應到案日期，而在期限內自動繳納罰款。則依前述規定及
    說明，原處分機關逕予裁決，程序上即不適法。本件異議有
    理由，爰撤銷原處分，並依道路交通管理處罰條例第48條第
    1 項第2款之規定，自為裁定最低額罰鍰600元，並依同條例
    第63條第1項第1款規定，加記違規點數1點，以資適法。
據上論斷，應依道路交通案件處理辦法第20條前段，裁定如主文
。
中    華    民    國    98    年    11    月    30    日
                    交通法庭          法  官  洪志賢
以上正本證明與原本無異。
如不服本裁定，應於裁定送達後五日內向本院提出抗告狀(須附
繕本 )。
中    華    民    國    98    年    11    月    30    日
                                      書記官  許億先


司法院資訊處製作；財團法人民間司法改革基金會備份。
